最高法院刑事判決　　　　　　一○○年度台上字第六二○一號
上　訴　人　高孝仁
上列上訴人因違反森林法案件，不服台灣高等法院花蓮分院中華
民國九十九年九月十三日第二審判決（九十九年度上訴字第一七
一號，起訴案號：台灣花蓮地方法院檢察署九十九年度偵字第一
七二六號），提起上訴，本院判決如下：
    主  文
原判決撤銷，發回台灣高等法院花蓮分院。
    理  由
本件原判決以上訴人高孝仁因違反森林法罪案件，不服第一審科
刑判決，於法定期間內提起第二審上訴。其上訴理由略謂：伊並
未持有鑿刀，原判決所認定之「凶器」鑿刀，是伊家中使用的湯
匙，方便採取牛樟芝之工具，主觀上不認為可當凶器使用，客觀
上亦不具有危險性，原判決將該湯匙認定為鑿刀，認事用法自有
未合；又伊為卑南族原住民，與山林為伍乃其天性，狩獵過程採
取山林副產物為其特有文化傳統、生活習性，考量立法者尊重並
寬容原住民文化之差異性，於槍砲彈藥刀械管制條例第二十條第
一項規定「原住民製造、運輸或持有而供作生活工具之用之自製
獵槍」僅處罰鍰之意旨，本件採取牛樟芝之行為應類推適用前開
規定，不適用刑罰為妥；伊與同案被告呂理祿所盜物品相當，同
屬累犯，僅因呂理祿以徒手方式竊盜，二人所處有期徒刑相差數
月，量刑有失允當；如認不能類推適用前開規定而為無罪之諭知
，亦請求審酌伊係原住民身分，依刑法第五十九條之規定減輕其
刑，同時為緩刑之諭知云云。惟第一審判決已詳敘其憑以認定上
訴人犯罪之證據及理由；對於上訴人所辯，亦說明何以不足採信
之理由，核與證據法則無違；且所量刑度亦屬適當，並無逾越法
定刑範圍或濫用裁量權之情形，因認上訴人並未依據卷內訴訟資
料具體指摘第一審判決有何足以影響判決本旨之不當或違法，而
構成應予撤銷之事由，難認已敘述具體理由，其上訴為違背法律
上之程式，乃不經言詞辯論，逕予駁回其在第二審之上訴；固非
無見。
惟不服第一審判決而上訴於第二審法院者，應提出上訴書狀，上
訴書狀應敘述具體理由，刑事訴訟法第三百六十一條第一項、第
二項定有明文。所謂「應敘述具體理由」，係指就不服判決之理
由為具體之敘述而非空泛之指摘而言。倘上訴理由就其所主張第
一審判決有違法或不當之情形，已舉出該案相關之具體事由，足
為其理由所憑，即不能認係徒托空言或漫事指摘；縱其所舉理由
經調查結果並無可採，要屬上訴有無理由之範疇，尚難遽謂其未
敘述具體理由。又我國刑事訴訟法之第二審係採覆審制，故第二
審法院應就被告案件經上訴部分為完全重複之審理，並就其調查
證據結果，本於自由心證而認定事實及適用法律，非得僅依第一
審判決基礎之證據資料加以覆核而已。又被告就其於偵查或第一
審不曾抗辯或聲請調查證據之事項，縱於上訴第二審時始執為主
張或聲請，既為法所不禁，有審理事實職責之第二審，自應予以
調查，然後基於調查所得心證，以為判斷事實之基礎。查上訴人
第二審上訴理由狀已具體載稱：上訴人所持並非鑿刀，並請求考
量原住民身分，尊重並寬容文化之差異性，類推適用槍砲彈藥刀
械管制條例第二十條第一項之規定，僅處罰鍰不適用刑罰之意旨
，以不適用刑罰為妥，並考量同案被告之情節，酌減其刑併為緩
刑之宣告。依上訴人前揭上訴理由意旨以觀，已就所稱「鑿刀」
（或湯匙）是否符合加重竊盜罪之「凶器」為爭執，並請求調查
，其顯已依據卷內資料具體指摘第一審判決有認事用法不當及證
據調查未盡等違法情形。乃原審就上訴人上訴意旨所指摘之違法
事項，逕依卷內上訴人之供述及照片等證據，認非屬客觀上不具
危險性之「湯匙」，係屬足以對人之身體、生命構成威脅之凶器
（見原判決理由三(一)），如果無訛，原審似已進行實體審判之調
查證據程序，卻又謂上訴人之第二審上訴未敘述具體理由，而認
其上訴為不合法定程式予以駁回，尚嫌速斷，自難昭折服。上訴
意旨執以指摘原判決不當，非無理由，應認有撤銷原判決發回更
審之原因。
據上論結，應依刑事訴訟法第三百九十七條、第四百零一條，判
決如主文。
中    華    民    國  一○○  年   十一   月    十    日
                      最高法院刑事第四庭
                          審判長法官  洪  文  章  
                                法官  王  居  財  
                                法官  郭  毓  洲  
                                法官  韓  金  秀  
                                法官  沈  揚  仁  
本件正本證明與原本無異
                                      書  記  官  
中    華    民    國  一○○  年   十一   月   十一   日
                                                      Q